臺灣高等法院臺中分院刑事判決
111年度上訴字第945號
上  訴  人  臺灣彰化地方檢察署檢察官  
被      告  吳家誠
上列上訴人因被告加重竊盜案件，不服臺灣彰化地方法院111年
度易字第44號中華民國111年2月21日第一審判決（起訴案號：臺
灣彰化地方檢察署110年度偵字第10937號、第10240號），提起
上訴，本院判決如下：
    主  文
原判決關於其事實欄一、㈠、㈡所處之刑（含主刑及沒收）均撤銷
。
吳家誠犯毀越安全設備侵入住宅竊盜罪，累犯，處有期徒刑柒月
；未扣案之犯罪所得新臺幣玖仟元、別針參個及飾品若干個均沒
收，於全部或一部不能沒收或不宜執行沒收時，追徵其價額。又
犯毀越安全設備竊盜未遂罪，累犯，處有期徒刑肆月，如易科罰
金，以新臺幣壹仟元折算壹日。
其他上訴駁回（即原判決事實欄一、㈢所示部分）。
上開撤銷改判部分所處不得易科罰金之刑與上訴駁回部分所處不
得易科罰金之刑，應執行有期徒刑壹年。
    犯罪事實
一、吳家誠基於意圖為自己不法所有之竊盜犯意，分別為下列犯
    行：
㈠、於民國110年7月21日至同月24日間某時許，騎乘車牌號碼000
    -000號普通重型機車，前往施美玲、施佳利位於彰化縣○○鎮
    ○○巷00號住處，徒手將防閑作用之窗戶鐵欄杆之安全設備毀
    損拔除後，自該窗戶攀爬踰越侵入住宅內，並徒手竊取施美
    玲所有之新臺幣（下同）9,000元現金及施佳利所有之別針3
    個及飾品若干個，得手後騎乘上開機車離去。
㈡、於110年8月3日晚間10時許，騎乘上開普通重型機車，前往許
    淑美所有位於彰化縣○○鎮○○巷00號之建築物（無人居住），
    徒手將防閑作用之窗戶玻璃及鐵欄杆等安全設備毀損拔除後
    ，自該窗戶攀爬踰越入內，然因翻找財物並未尋獲有經濟價
    值之物品而未遂。
㈢、於110年8月29日凌晨2時1分許，騎乘上開普通重型機車，前
    往施陳玉花所有位於彰化縣○○鎮○路0段000號之碾米場（無
    人居住），徒手將上鎖之鋁門向上托起，使之脫離軌道後，
    從縫隙中踰越進入，並竊取置放在辦公桌抽屜內的300元零
    錢現金，得手後騎乘上開機車離去。
二、案經施佳利、施美玲及許淑美訴由經彰化縣警察局鹿港分局
    報告臺灣彰化地方檢察署檢察官偵查起訴。
    理  由
壹、證據能力部分：
一、按被告以外之人於審判外之言詞或書面陳述，除法律有規定
    者外，不得作為證據；又被告以外之人於審判外之陳述，雖
    不符合刑事訴訟法第159條之1至第159條之4之規定，而經當
    事人於審判程序同意作為證據，法院審酌該言詞陳述或書面
    陳述作成時之情況，認為適當者，亦得為證據，而當事人、
    代理人或辯護人於法院調查證據時，知有上開不得為證據之
    情形，而未於言詞辯論終結前聲明異議者，視為有前項之同
    意，刑事訴訟法第159條第1項及第159條之5分別定有明文。
    另按刑事訴訟法第159條之5立法意旨，在於確認當事人對於
    傳聞證據有處分權，得放棄反對詰問權，同意或擬制同意傳
    聞證據可作為證據，屬於證據傳聞性之解除行為，如法院認
    為適當，不論該傳聞證據是否具備刑事訴訟法第159條之1至
    第159條之4所定情形，均容許作為證據，不以未具備刑事訴
    訟法第159條之1至第159條之4所定情形為前提（最高法院10
    4年度第3次刑事庭會議決議可資參照）。本判決據以認定犯
    罪之被告以外之人於審判外之言詞及書面陳述，雖屬傳聞證
    據，然檢察官及被告吳家誠（下稱被告）於原審、本院言詞
    辯論終結前，對於該等證據之證據能力均未爭執；又本院審
    酌該等證據資料製作時之情況，尚無違法不當或證明力明顯
    過低之瑕疵，與本案待證事實復俱有關連性，認以之作為本
    案證據應屬適當，揆諸前開規定，該等證據具有證據能力。
二、其餘本案認定犯罪事實之所有證據資料（含書證、物證等）
    ，均與本案事實具有關聯性，並無事證足認有違背法定程式
    或經偽造、變造等情事，且經原審、本院均依法踐行調查程
    序，檢察官及被告對於證據能力均未爭執，故均具有證據能
    力。
貳、實體方面：
一、認定犯罪事實所憑之證據及理由：
    上揭犯罪事實，業據被告於警詢、偵訊、原審及本院審理時
    均自白不諱（見偵10240卷第9至15頁、第143至145頁、偵10
    937卷第9至12頁、原審卷第57頁、第64頁、本院卷第84至85
    頁），核與告訴人施佳利、施美玲、許淑美及被害人施陳玉
    花等人於警詢中指述之被害情節大致相符（施佳利部分，見
    偵10240卷第17至20頁；施美玲部分，見偵10240卷第21至23
    頁；許淑美部分，見偵10240卷第25至27頁；施陳玉花部分
    ，見偵10937卷第13至15頁），且有車牌號碼000-000號普通
    重型機車之車主即被告之母吳呈儒於警詢中證述該車為被告
    所騎用等情明確（見偵10937卷第17至19頁），復有現場照
    片、7-11交易明細、監視器錄影畫面翻拍照片、彰化縣警察
    局鹿港分局現場勘驗報告2份、內政部警政署刑事警察局110
    年8月11日刑紋字第1100083420號鑑定書、彰化縣警察局鹿
    港分局頂番派出所受理各類案件紀錄表及證明單各3份、車
    輛詳細資料報表、彰化縣警察局鹿港分局海埔派出所受理案
    件證明單等在卷可稽（見偵10240卷第29至41頁、第43頁、
    第45至49頁、第51至65頁、第67至79頁、第81至85頁、第88
    至90頁、第91至101頁、第105頁、第156至158頁；偵10937
    卷第21至24頁、第24至26頁、第27頁、第29頁）；足認被告
    之自白核與事實相符，堪予採信。本件事證已臻明確，被告
    上揭各次加重竊盜犯行均堪認定，應予依法論科。
二、論罪及刑之加重減輕事由：
㈠、論罪之說明：
　⒈按刑法第321條第1項第2款規定將「門扇」、「牆垣」、「其
    他安全設備」並列，則所謂「門扇」專指門戶而言，應屬狹
    義，即指分隔住宅或建築物內外之間之出入口大門而言；而
    所謂「其他安全設備」，指門扇、牆垣以外，依通常觀念足
    認防盜之一切設備而言。又其中所規定之其他安全設備，應
    以門扇、牆垣以外，並依照社會觀念可供防盜防閑之設備者
    而言，故如屬「窗戶」者，因其具有防閑之作用，非其家由
    此進出之門，自屬該條款所定之其他安全設備。而毀壞「門
    鎖」行竊，如係鑲在鐵門上之鎖，即構成門之一部，屬刑法
    第321條第1項第2款所謂「門扇」，又如係窗外加裝之鐵窗
    或欄杆，此加裝物之用途係為防堵外來者侵入，鞏固居住與
    財產安全，應屬所謂「其他安全設備」；另刑法第321條第1
    項第2款所謂「毀」係指毀損，稱「越」則指踰越或超越，
    祇要踰越或超越門窗、牆垣或安全設備之行為，使該門窗、
    牆垣或安全設備喪失防閑作用，即該當於前揭規定之要件。
    查本件被告就犯罪事實欄一、㈠所示，係前往告訴人施美玲
    住處，徒手將防閑作用之窗戶鐵欄杆之安全設備毀損拔除後
    ，自該窗戶攀爬踰越侵入該住宅內行竊，故核被告所為，係
    犯刑法第321條第1項第1款、第2款之毀越安全設備侵入住宅
    竊盜罪；又被告一次竊盜行為，同時竊取告訴人施佳利、施
    美玲的財物，而侵害不同人之財產法益，為一行為觸犯數罪
    名，係想像競合犯，應依刑法第55條規定，從一重處斷。被
    告就犯罪事實欄一、㈢所示，係前往被害人施陳玉花所有無
    人居住之碾米場，徒手將上鎖之鋁門向上托起，使之脫離軌
    道後，從縫隙中踰越進入，核係犯刑法第321條第1項第2款
    之踰越門扇竊盜罪。
　⒉刑法竊盜罪所保護之法益乃係對所管領動產之支配力，是決
    定竊盜行為著手時點，應考慮具體財產持有人之支配力是否
    已有被侵害之直接或現實危險性。查被告前往告訴人許淑美
    所有無人居住之建築物，徒手將防閑作用之窗戶玻璃及鐵欄
    杆等安全設備毀損拔除後，自該窗戶攀爬踰越入內，並為翻
    找財物之行為，已開始有搜尋、物色財物、或為物色財物而
    接近財物之動作，應認此際其行為對該建築物所有人就建築
    物內各個動產之支配力已有加以排除而移轉持有之直接或現
    實危險性，顯已著手於竊盜行為之實施，然因並未尋獲有經
    濟價值之物品而未遂，故核被告就犯罪事實欄一、㈡所示，
    係犯刑法第321條第2項、第1項第2款之毀越安全設備竊盜未
    遂罪。
　⒊刑法第321條第1項第1款之侵入住宅、建築物竊盜罪，係刑法
    第306條無故侵入住宅罪與普通竊盜罪之結合犯；又刑法第3
    21條第1項第2款之毀越門扇安全設備竊盜罪，關於「毀越」
    指毀損與踰越而言，其中毀損門扇安全設備竊盜罪，乃同法
    第354條之毀損罪與普通竊盜罪之結合犯。上開無故侵入住
    宅、毀損門扇安全設備，均係犯普通竊盜罪之加重情形，已
    結合於所犯加重竊盜之罪質中，自不能於論以加重竊盜罪外
    ，更行論以無故侵入住宅罪或毀損罪（最高法院92年度台非
    字第6號判決意旨參照）；是被告就犯罪事實欄一、㈠、㈡所
    示，雖均有將窗戶玻璃或鐵欄杆等安全設備毀損拔除之毀損
    行為，就犯罪事實欄一、㈠所示，復有無故侵入住宅之行為
    ，然依前開判決意旨，因各該行為已結合於所犯加重竊盜之
    罪質中，縱經各該告訴人提出告訴，亦不能另行論罪，併此
    敘明。
　⒋被告所為上開3次加重竊盜犯行間，犯意各別、時地有異、被
    害人有別，應予以分論併罰。
㈡、累犯加重其刑之說明：被告前於105年間因違反毒品危害防制
    條例案件，經原審法院以105年度易字第1091號判決判處有
    期徒刑5月確定；又於106年間因竊盜案件，經原審法院以10
    6年度易字第585號判決判處有期徒刑10月（原判決誤載為5
    月）確定；前開2罪嗣經原審法院以106年度聲字第1272號裁
    定定其應執行有期徒刑1年1月確定，於107年4月1日因縮短
    刑期執行完畢出監等情，有其臺灣高等法院被告前案紀錄表
    1份在卷可參（見本院卷第29至48頁）；其於有期徒刑執行
    完畢5年內，故意再犯本件有期徒刑以上之上開3罪，均為累
    犯，參酌司法院釋字第775號解釋意旨：「惟其不分情節，
    基於累犯者有其特別惡性及對刑罰反應力薄弱等立法理由，
    一律加重最低本刑，於不符合刑法第59條所定要件之情形下
    ，致生行為人所受之刑罰超過其所應負擔罪責之個案，其人
    身自由因此遭受過苛之侵害部分，對人民受憲法第8條保障
    之人身自由所為限制，不符憲法罪刑相當原則，牴觸憲法第
    23條比例原則。於此範圍內，有關機關應自本 解釋公布之
    日起2 年內，依本解釋意旨修正之。於修正前，為避免發生
    上述罪刑不相當之情形，法院就該個案應依本解釋意旨，裁
    量是否加重最低本刑。」，審酌被告前案所犯亦為竊盜罪，
    與本件所犯3罪之罪質均相同，且被告經入監執行刑罰，仍
    未悔改，再為本件多次竊盜犯行，顯然對於刑罰之反應力薄
    弱，依刑法第47條之規定加重其最低本刑尚無過苛之虞，自
    均應依法加重其最低本刑。
㈢、未遂減輕其刑之說明：被告所為如犯罪事實欄一、㈡所示部分
    ，已著手搜尋財物，惟因未尋獲有經濟價值之物品而未得逞
    ，為未遂犯，爰依刑法第25條第2項規定，按既遂犯之刑減
    輕之，並依法先加後減之。　　
三、上訴駁回部分（即原判決事實欄一、㈢所示部分）之說明：
    　
㈠、原判決就其事實欄一、㈢所示部分，依刑法第47條第1項、第3
    21條第1項第2款（原判決理由欄「參、論罪科刑」第一段贅
    載「第1款」）、刑法施行法第1條之1第1項等規定，以行為
    人之責任為基礎，審酌被告正值壯年，卻不思以正途賺取錢
    財，反任意竊取他人物品、侵害他人財產權，所為至屬不該
    ，又被告前已有多次竊盜前科，素行不佳，並衡酌被告坦承
    犯行及未與被害人達成和解之犯後態度，並考量被告竊取財
    物之價值、犯罪目的、手段、所生損害，以及被告自述之智
    識程度及生活狀況等一切情狀，量處有期徒刑7月；並就沒
    收部分說明：按犯罪所得，屬於犯罪行為人者，沒收之；前
    2項之沒收，於全部或一部不能沒收或不宜執行沒收時，追
    徵其價額；第1項及第2項之犯罪所得，包括違法行為所得、
    其變得之物或財產上利益及其孳息；犯罪所得已實際合法發
    還被害人者，不予宣告沒收或追徵，刑法第38條之1第1項前
    段、第3項、第4項、第5項分別定有明文。經查：被告竊取
    被害人施陳玉花（原判決誤載為許淑美）所有現金300元，
    為被告之犯罪所得，且未扣案，應依刑法第38條之1第1項前
    段宣告沒收，並依同條第3項規定，諭知於全部或一部不能
    沒收或不宜執行沒收時，追徵其價額。顯已詳細說明其所憑
    之依據及理由，核其認事用法均無違誤，量刑亦屬妥適，應
    予維持。
㈡、檢察官上訴意旨略以：刑法第50條之立法理由，並非將數罪
    併合為一罪，其各罪仍獨立存在，不過併合處斷。立法理由
    雖無揭示併合處斷之緣由，探究其目的，似為了使被告所犯
    數罪在同一刑事訴訟程序中得以一次解決，被告得依該案所
    定應執行刑一次執行，雖讓被告享受併合論罪之利益，但因
    合併論罪之刑期目前已提高至30年，就一般人之平均壽命而
    言，尚能符合國民法律情感，故數罪併罰之立法理由，應可
    從訴訟經濟及使被告享有併合論罪之利益為出發點。本件原
    判決諭知被告犯踰越門扇竊盜罪部分，共2罪，均處有期徒
    刑7月，原判決未就此部分犯行定應執行刑，有應定執行刑
    而未定執行刑之違誤等語。惟查，按數罪併罰之案件，如能
    俟被告所犯數罪全部確定後，於執行時，始由該案犯罪事實
    最後判決之法院所對應之檢察署檢察官，聲請該法院裁定之
    ，無庸於每一案判決時定其應執行刑，則依此所為之定刑，
    不但能保障被告（受刑人）之聽審權，符合正當法律程序，
    更可提升刑罰之可預測性，減少不必要之重複裁判，避免違
    反一事不再理原則情事之發生（最高法院刑事大法庭110年
    度台抗大字第489號裁定意旨可資參照）；揆諸最高法院刑
    事大法庭上揭意旨，本案被告所犯數罪，原審雖僅為各罪宣
    告刑之諭知，而未就所處不得易科罰金之刑定其應執行之刑
    ，亦未於判決書中說明其理由，然恐係因被告於本案所犯3
    罪中，尚有1罪（指加重竊盜未遂罪部分）係判處得易科罰
    金之刑，待本案判決確定後，如被告無資力為易科罰金之易
    刑執行，日後勢必再由檢察官向法院聲請定應執行刑，原審
    未就所處不得易科罰金之刑定其應執行刑，為避免不必要之
    重複裁判，於法並無不合；檢察官據此提起上訴，核無理由
    。
四、關於原判決事實欄一、㈠及㈡所示部分均撤銷改判之說明：
㈠、撤銷改判之理由：原判決就被告如犯罪事實欄一、㈠所示犯行
    ，以其犯罪事證明確，依刑法第321條第1項第1款、第2 款
    之規定論罪科刑，固非無見；惟其未察被告係前往告訴人施
    美玲住處，徒手將防閑作用之窗戶鐵欄杆之「安全設備」「
    毀損」拔除後，自該窗戶攀爬踰越「侵入住宅」內行竊，而
    應於主文欄諭知「毀越安全設備侵入住宅竊盜罪」，卻諭知
    「踰越門扇竊盜罪」，尚有未合。又就被告如犯罪事實欄一
    、㈡所示犯行，以其犯罪事證明確，依刑法第321條第2項、
    第1項第2款之規定論罪科刑，固非無見；惟其未察被告係前
    往告訴人許淑美所有無人居住之建築物，徒手將防閑作用之
    窗戶玻璃及鐵欄杆等「安全設備」「毀損」拔除後，自該窗
    戶攀爬踰越入內，因翻找財物未果而未遂，應於主文欄諭知
    「毀越安全設備竊盜未遂罪」，卻諭知「踰越門扇竊盜未遂
    罪」，亦有未合。檢察官上訴意旨雖未指摘及此，惟原判決
    既有上開瑕疵可指，此二部分均無可維持，應由本院就此二
    部分犯行予以撤銷改判。
㈡、量刑部分（即撤銷改判部分之宣告刑及應執行刑）：
　　爰以行為人之責任為基礎，審酌被告不循正途獲取所需，竊
    取他人財物，對告訴人施美玲、施佳利、許淑美之財產、生
    活安全及社會治安所生危害非輕，且被告前有多次竊盜前科
    紀錄（構成累犯部分不予重複評價），足見其素行非佳，未
    因受刑之宣告而獲取教訓，嚴重缺乏尊重他人財產權之觀念
    ，實屬可議，兼衡犯罪之動機、目的、手段、情節、竊得物
    品之價值，並衡酌被告坦承犯行之犯後態度及迄未與告訴人
    等達成和解，暨自述高職畢業之教育智識程度，離婚、有三
    名子女，從事人力派遣公司的臨時工，月入約2萬多元，需
    貼補子女生活開銷，有車貸10萬元，需每月支付1萬餘元之
    家庭生活經濟狀況（見原審卷第64頁）等一切情狀，分別量
    處如主文第2項所示之刑，並就所處得易科罰金之刑，諭知
    易科罰金之折算標準。又被告所犯如犯罪事實欄一、㈠及㈢所
    示之毀越安全設備侵入住宅竊盜罪及踰越門扇竊盜罪，應予
    分論併罰，已如前述，本院考量被告實施上揭2犯行之犯罪
    動機一致，且犯罪手法雷同，對法益侵害之加重效應尚非甚
    鉅，如以實質累加之方式定應執行刑，則處罰之刑度顯將超
    過其行為之不法內涵，而違反罪責原則；復參以被告所犯各
    罪之犯罪態樣、時間間隔、各罪依其犯罪情節所量定之刑及
    合併刑罰所生痛苦之加乘效果等情狀，爰就撤銷改判部分所
    處不得易科罰金之刑與前開駁回上訴部分所處不得易科罰金
    之刑，定其應執行之主刑如主文欄第4項所示，以示懲儆。
㈢、沒收部分：
　　按犯罪所得，屬於犯罪行為人者，沒收之；前2項之沒收，
    於全部或一部不能沒收或不宜執行沒收時，追徵其價額；刑
    法第38條之1第1項前段、第3項分別定有明文。如犯罪事實
    欄一、㈠所示，被告所竊得之9千元現金、別針3個及飾品若
    干個（見本院卷第84頁，被告自承所竊得之別針有3個，其
    他飾品數量已忘記；原判決誤認係胸針1個及耳環2個），均
    係屬被告之犯罪所得，雖未扣案，仍均應依刑法第38條之1
    第1項前段、第3項規定，諭知沒收，並於全部或一部不能沒
    收或不宜執行沒收時，追徵其價額。
據上論結，應依刑事訴訟法第368條、第369條第1項前段、第364
條、第299條第1項前段，判決如主文。
本案經檢察官何昇昀提起公訴，檢察官吳皓偉提起上訴，檢察官
施清火到庭執行職務。
中　　華　　民　　國　　111 　年　　6 　　月　　9 　　日
            刑事第二庭   審判長法　官　何  志  通
                               法　官  石  馨  文
                               法　官  許  月  馨
以上正本證明與原本無異。
不得上訴。 
                               書記官  李  妍  嬅 

中　　華　　民　　國　　111 　年　　6 　　月　　9 　　日